【裁判字號】    97,訴,488
【裁判日期】    980715
【裁判案由】    違反毒品危害防制條例
【裁判全文】
臺灣花蓮地方法院刑事判決             97年度訴字第488號
公  訴  人  臺灣花蓮地方法院檢察署檢察官
被      告  戊○○
                    （現於臺灣花蓮監獄另案執行中）
指定辯護人  吳明益律師
上列被告因違反毒品危害防制條例案件，經檢察官提起公訴（97
年度偵緝字第274號），本院判決如下：
    主  文
戊○○共同販賣第二級毒品，累犯，處有期徒刑柒年陸月，未扣
案之販賣第二級毒品所得新臺幣肆仟元沒收，如全部或一部不能
沒收時，以其與丁○○之財產連帶抵償之；未扣案之Ｚ0000
00000號行動電話壹支（含 SIM卡壹枚）沒收，如全部或一
部不能沒收時，追徵其價額。又幫助施用第一級毒品，貳罪，均
累犯，各處有期徒刑肆月，未扣案之Ｚ000000000號行
動電話壹支（含 SIM卡壹枚）沒收。應執行有期徒刑捌年，未扣
案之販賣第二級毒品所得新臺幣肆仟元沒收，如全部或一部不能
沒收時，以其與丁○○之財產連帶抵償之；未扣案之Ｚ0000
00000號行動電話壹支（含SIM 卡壹枚）沒收，如全部或一
部不能沒收時，追徵其價額。
其餘被訴如附表所示販賣第二級毒品犯行部分均無罪。
    事  實
一、戊○○前因竊盜案件，經本院89年度易字第 542號判決判處
    有期徒刑 8月確定，與其他竊盜、違反毒品危害防制條例案
    件所處之刑，經定執行刑為有期徒刑4年，於民國 93年12月
    28日縮短刑期假釋出監， 94年4月21日縮刑期滿執行完畢，
    仍不知悔改。竟意圖營利，於96年7月29日晚間 10時45分許
    ，接獲甲○○以0000000000號行動電話撥打戊○○持有之00
    00000000號行動電話，詢問是否有第二級毒品安非他命可供
    販賣，戊○○即同意出售新台幣（下同）4 千元之安非他命
    予甲○○，並旋即以上開行動電話，聯絡持有0000000000號
    行動電話，與戊○○有共同販賣毒品安非他命犯意聯絡之丁○○（49年11月29日生，身分證統一編號:Ｚ000000000 號，
    住花蓮市○○○街 23之6號，其所涉販賣安非他命犯嫌，未
    據偵查），丁○○即於同日晚間11時54分許，駕車至花蓮縣
    燦坤賣場附近檳榔攤，交付0.7公克之安非他命1包予甲○○
    ，並收取4千元完成交易。
二、戊○○因友人林宛萍染有施用第一級毒品海洛因之習慣，主
    動懇求戊○○代為尋覓海洛因供其止癮，即基於幫助林宛萍
    施用海洛因之犯意，於96年7月28日下午5時55分起至同日晚
    間10時46分之前某時，代林宛萍為向不詳成年藥頭購買 1千
    元海洛因後，在不詳地點交予林宛萍，並收取 1千元價金；
    另於96年7月29下午5時58分起至同日晚間 8時31分許，為林
    宛萍聯繫不詳成年人，取得捲成香菸供施用 1次之微量海洛
    因，嗣在花蓮市下美崙統冠超商附近交予林宛萍，並由林宛
    萍交付中獎發票3張（共6百元），以此方式幫助林宛萍施用
    海洛因2次。
三、案經花蓮縣警察局花蓮分局報告台灣花蓮地方法院檢察署檢
    察官偵查起訴。
    理  由
甲、有罪部分
一、證據能力：按被告以外之人於審判外之言詞或書面陳述，除
    法律有規定者外，不得作為證據，刑事訴訟法第159條第1項
    定有明文，是證人甲○○、林宛萍於警詢中證詞，既經被告
    及辯護人否認證據能力，亦無傳聞例外之情形，即不得作為
    證據。又被告以外之人於偵查中向檢察官所為之陳述，除顯
    有不可信之情況者外，得為證據，同法第159 條之1第2項定
    有明文，是證人林宛萍於97年5月5日於偵查中經具結之證詞
    ，自得為證據，合先敘明。
二、犯罪事實一部分，訊據被告戊○○固坦承於 96年7月29日在
    離開花蓮之火車上，接獲甲○○來電詢問購買安非他命，嗣
    並聯絡友人丁○○前往交易乙節，惟矢口否認有何販賣安非
    他命犯行，辯稱: 伊人在火車上，所以把一個吸食安非他命
    的朋友丁○○的電話給甲○○，請他們自己聯絡，後來因為
    他們兩個不熟，相約的地點又碰不到面，才會一直打給伊云
    云。惟查:
  (一)證人甲○○到庭結證稱: 「我毒癮發作，請戊○○去找毒品
    ，戊○○人在要去台北的火車上，說要介紹朋友跟我接洽，
    結果約到燦坤賣場，後來那個朋友有來，是來 1部車，車上
    坐了3個人，我把1千元（後更正為 4千元）丟給他們，毒品
    就丟給我，我沒有跟他們多說什麼，因為大家都不認識，我
    在車邊，對方把窗戶搖下來交易，我沒有上車」等語明確，
    又證人丁○○亦證稱當日被告所聯絡與甲○○接洽之人，即
    為其本人，與警卷第48-51頁所附96年7月29日22時45分、22
    時49分、23時1分、23時25分、23時26分、23時30分、 23時
    42 分、23時43分、23時52分、23時54分等 10通監聽譯文內
    容相符，應堪採信，足證該次販賣乃是被告、甲○○、丁○○三方聯繫交易完成，且被告與丁○○有共同犯意聯絡（依
    照監聽譯文內容，被告並非僅把丁○○之電話號碼告訴甲○○，由甲○○自行與丁○○聯絡，而係被告直接與甲○○談
    妥交易價格為4千元後，要求丁○○送0.7克之安非他命予甲○○，並交代丁○○: 「你到那邊打給我，我叫他（甲○○
    ）過去，跟他拿4000喔！...記得0.7就好了喔！不要拿太多
    （毒品），不然以後我很難做喔！」），是被告辯稱上情以
    及證人丁○○於本院審理時所證述: 「我只有答應幫戊○○
    問問看，但後來我找不到人，所以沒有去現場，譯文內容是
    我跟戊○○對話沒錯，不過我只是敷衍他，因為我不好意思
    拒絕他」云云、證人甲○○證述: 「我確定丁○○不是當天
    （96年7月29日）到場交易毒品的人」云云，與 10通監聽譯
    文內容不符，顯係事後卸責、偽證之詞，均不足採信。
  (二)綜上，被告與丁○○於上開時地，共同販賣4千元、0.7公克
    安非他命予甲○○之犯行，事證明確，應予依法論科。
三、犯罪事實二部分，經被告於本院坦承不諱，復與證人林宛萍
    於97年5月5日偵查中證稱: 「我都找不到人拿海洛因，就拜
    託被告去幫我調，他也有幫我調到，他本身應該是沒有施用
    海洛因，每次我跟他講要他幫我調時，他都會叫我不要再找
    他，因為他沒有海洛因，他都說他是義務，但是他確實有幫
    我調成功過海洛因」等語明確，與被告於 96年7月28日17時
    55分許與林宛萍通話時表示「妳剛才打電話，妳也知道我這
    邊沒有嘛！是朋友的，他人在北埔呀，我跟他說朋友要處理
    一個，他叫我過去，我去妳那邊拿錢，然後我再過去，再回
    來。」等語相符，足認被告確實係受林宛萍之請求，基於幫
    助林宛萍之主觀犯意，為林宛萍聯絡海洛因藥頭調貨，其本
    身並未持有海洛因供販賣之用，又於該通電話中，雖林宛萍
    答覆稱「那很麻煩算了啦。」，然同日22時46分17秒，被告
    傳簡訊予林宛萍表示「朋友說一張本來就只有這樣而已」，
    足認被告嗣後確實有為林宛萍調貨成功，此部分犯行應堪認
    定；又證人林宛萍於同日偵查中證稱: 「我每次缺海洛因都
    跟被告調，被告都會說，『姐啊！這是最後一次』，不過我
    每次都還是拜託他，我有在下美崙統冠超市跟被告交易，我
    拿三張中獎的發票 6百元給他，他就給我一點點海洛因的量
    ，用香煙紙捲起來等語，與 96年7月29日17時58分起至同日
    20時31分許被告與林宛萍間11通監聽譯文內容相符，譯文顯
    示係林宛萍主動以電話聯絡被告稱「你幫我調看看有沒有，
    這裡 900（元）。」，被告表示「我問一下」，並旋於同日
    18時許回電稱，「我有問朋友，朋友說，我說的這個朋友不
    是我們的朋友，我現在說的是我的朋友，他說幫妳捲根煙可
    以嗎？... 妳先不要出門，我朋友那個不一定，他跟我說的
    反反覆覆的，等我拿到手，我再打給妳啦」，嗣後因被告久
    未回覆，林宛萍於同日18時21分許，另行聯絡電話為000000
    0000號之不詳女子表示「喂！妳先救我一下啦！我很甘苦，
    我想說妳先救我說」，因該女子表示真的沒有海洛因，自己
    也在等，林宛萍始放棄，又再持續與被告聯絡請求被告幫忙
    ，被告復於同日20時18分聯絡林宛萍稱「妳快一點來，我趕
    時間，我在下美崙統冠」，迄至20時31分許最後一次通話顯
    示「妳有看到花蓮二信嗎？妳一直來呀，我在二信門口。」
    ，是應堪認定該次被告係為林宛萍調微量捲煙海洛因，嗣由
    林宛萍交付中獎發票3張（600元）之幫助施用犯行。綜上，
    被告幫助施用海洛因 2次之犯行，均事證明確，亦堪認定，
    應予依法論科。
四、核被告所為犯罪事實一部分，係犯毒品危害防制條例第 4條
    第 2項之販賣第二級毒品罪，被告此部分犯行，與丁○○有
    犯意聯絡、行為分擔，均為共同正犯。又被告所為犯罪事實
    二部分，係犯刑法第 30條第1項前段、毒品危害防制條例第
    10條第 1項之幫助施用第一級毒品罪，檢察官原起訴販賣第
    一級毒品罪嫌，惟經調查結果，認被告本身並無販賣海洛因
    之犯意，亦無營利之意圖，而係受林宛萍毒癮發作請求其調
    貨時，始勉為其難幫林宛萍聯絡朋友購買海洛因，尚屬單次
    、偶發之犯行，應於社會事實同一範圍內，變更起訴法條為
    幫助施用第一級毒品罪。被告有如事實欄所述經執行有期徒
    刑完畢之事實，有台灣高等法院被告前案紀錄表乙份附卷可
    稽，其於5年內故意再犯本案有期徒刑以上之3罪，均為累犯
    ，除販賣第二級毒品法定本刑為無期徒刑部分依法不得加重
    外，餘應依刑法第 47條第1項之規定加重其刑。被告所犯幫
    助施用犯行2次，均得依刑法第30條第2項之規定減輕其刑，
    並依法先加後減之。被告所犯 3罪，時間不同，犯意各別，
    應分論併罰。爰審酌被告為高中肄業擔任廚師之中年男子，
    販賣4千元之安非他命予甲○○1次、因與林宛萍情誼非淺，
    受林宛萍海洛因毒癮發作時請求而基於幫助施用之犯意，為
    林宛萍調貨2次，影響國民健康，其販賣毒品之次數僅1次、
    所得利益不多，惟在罪證明確之情況下，仍飾詞否認販賣安
    非他命犯行，態度不佳，不宜以刑法第59條酌減其刑，及犯
    罪後承認幫助施用犯行之態度尚佳等一切情狀，就其所犯上
    開3罪分別量處如主文所示之刑，並定其應執行刑。
五、被告與丁○○販賣安非他命所得 4千元，雖未扣案，仍應依
    毒品危害防制條例第 19條第1項之規定沒收之，如全部或一
    部不能沒收時，以其與丁○○之財產連帶抵償之。未扣案之
    0000000000 號行動電話1支係被告聯絡販賣安非他命、幫助
    施用海洛因犯行所用，且為被告所有，業據被告供承在卷，
    應分別依毒品危害防制條例第 19條第1項宣告沒收，不能沒
    收時，追徵其價額；依刑法第38條第1項第2款之規定宣告沒
    收。
乙、無罪部分
一、公訴意旨另以: 被告戊○○於附表所示時、地販賣安非他命
    予乙○○2次、販賣安非他命予甲○○3次，係犯毒品危害防
    制條例第4條第2項之販賣第二級毒品安非他命罪嫌云云。
二、按犯罪事實應依證據認定之，無證據不得認定犯罪事實，又
    不能證明被告犯罪者，應諭知無罪之判決，刑事訴訟法第15
    4條第2項、第301條第1項分別定有明文。次按認定犯罪所憑
    之證據，雖不以直接之證據為限，間接證據亦包含在內，然
    而無論直接證據或間接證據，其為訴訟上之證明，須於通常
    一般人均不致有所懷疑，而得確信其為真實之程度者，始得
    據為有罪之認定，倘其證明尚未達於此一程度，而有合理之
    懷疑存在時，事實審法院復已就其心證上理由予以闡述，敘
    明其無從為有罪之確信，因而為無罪之判決，尚不得任意指
    為違法；又刑事訴訟法第161條已於 91年2月8日修正公布，
    修正後同條第 1項規定：檢察官就被告犯罪事實，應負舉證
    責任，並指出證明之方法。因此，檢察官對於起訴之犯罪事
    實，應負提出證據及說服之實質舉證責任。倘其所提出之證
    據，不足為被告有罪之積極證明，或其闡明之證明方法，無
    從說服法官以形成被告有罪之心證，基於無罪推定之原則，
    自應為被告無罪判決之諭知，最高法院76年臺上字第4986號
    、92年臺上字第128號分別著有判例可資參照。
三、訊據被告堅詞否認有何如附表所示販賣安非他命之犯行，檢
    察官認被告涉此部分犯嫌，無非係以證人乙○○、甲○○警
    詢中之證詞及乙○○部分之通話監聽譯文為其依據，本院分
    別論述如下:
  (一)96年7月26 日犯行部分，被告辯稱，當天下午是乙○○打給
    伊說要一起買，雙方約在王母娘娘廟附近一起等販毒的朋友
    來，乙○○出300元，伊出700元，合資購買等語，又證人乙○○到庭證稱: 「我們兩個是合資出錢購買，當時安非他命
    1 克要4千元，3百元怎麼買？那天一人出多少錢我忘了。」
    等語，又由該日14時52分監聽譯文內容，只能看出乙○○說
    「我們 300塊去租片那個... 」，並未提及要向被告購買安
    非他命之內容，至於證人乙○○警詢證詞之證據能力，為被
    告及辯護人所否認，依照刑事訴訟法第159條第1項之規定並
    無證據能力，自不能引為對被告不利之證據，況證人乙○○
    已到庭證稱: 「警詢時我很累，在問這份筆錄之前，我已經
    被問過 2份筆錄了，我自己有精神分裂症（庭呈中度精神障
    礙之身心障礙手冊），我希望快點做完筆錄，可以回家吃精
    神安定劑的藥，而且那天警方有放一段別人販賣毒品的錄音
    給我聽，監聽的號碼是用我的名義申請的，但是並不是我在
    使用，警察懷疑我在販賣毒品，我很害怕，又想要回家，所
    以警察問我時，我才說是戊○○販賣」等語，已經明確表示
    警詢所證述內容不實，況以市面行情， 300元確實難以購買
    到相當數量之安非他命，是被告及證人乙○○所述，乃合資
    向他人購買，尚屬可信，此部分光憑監聽譯文，尚難認定被
    告有何販賣300元安非他命予乙○○之犯行。
  (二)96年7月28 日部分，被告辯稱: 「這一次我根本就沒有交易
    ，我有跟乙○○在王母娘娘廟見面，我打電話給販毒的朋友
    ，但是販毒的朋友一直都沒有來，所以乙○○才會在警詢筆
    錄說，只有向我買過一次毒品；這一天的監聽譯文裡面乙○○問我說第一次要補（毒品）給他，是指 96年7月26日他出
    的錢少於一半，但要求分一半的毒品，我不肯，他一直煩我
    ，我不肯，最後我答應他下次再補給他，後來朋友沒有來，
    乙○○就先離開王母娘娘廟，又打電話來跟我提醒，要我補
    給他」等語。又證人丙○○到庭證稱: 「乙○○的警詢筆錄
    是我詢問製作的，他在警詢中所述有買到安非他命的那一次
    ，應該是指96年7月26日3百元去租片那一次，筆錄打成同年
    月28 日是我打錯了」等語；而證人乙○○於警詢中原證稱:
    「我只有跟戊○○買過 3百元之安非他命（即前述認定為合
    資購買之部分）」，又於本院證稱: 「 96年7月28日通話，
    係伊要與戊○○合資購買，1人出5百元」等語，是並無證據
    足以證明被告有何販賣5百元安非他命予乙○○之事實。
  (三)販賣安非他命予甲○○ 3次部分，被告辯稱：「我當時應該
    人在台北工作，沒有在花蓮販賣毒品給甲○○」等語。又證
    人甲○○到庭結證稱: 「我警詢所述向戊○○買過 4次毒品
    ，前3次在中山路燦坤賣場，第4次是戊○○送貨到我家，金
    額是1千元到3千元，並不實在，地點、金額都是我編的，我
    們兩人只是一起吸食」等語，又證人甲○○警詢證詞之證據
    能力為被告及辯護人所否認，依照刑事訴訟法第159條第1項
    並無證據能力，且其既已到庭承認警詢中乃誣指被告戊○○
    涉犯販賣第二級毒品犯行，其警詢證詞即無可採，此 3次犯
    行，除了證人甲○○於警詢不具證據能力且有瑕疵之證述外
    ，別無其他證據足以證明，尚屬不能證明被告犯罪。
四、綜上，附表所示犯行，檢察官所舉證據均不足以證明被告犯
    罪，本院復查無其他積極證據足以證明被告有此部分販賣安
    非他命之犯行，依上開規定及說明，均應為無罪之諭知。
據上論斷，應依刑事訴訟法第299條第1項前段、第300條、第301
條第1項前段，毒品危害防制條例第4條第2項、第10條第1項、第
19條第1項，刑法第11條前段、第28條、第30條第1項前段、第 2
項、第47條第1項、第51條第5款、第38條第1項第2款，判決如主
文。
中    華    民    國    98    年    7     月    15    日
                  刑事第一庭    審判長法  官  張健河
                                      法  官  魏俊明
                                      法  官  蕭一弘
以上正本證明與原本無異。
如不服本判決應於收受送達後10日內向本院提出上訴書狀，並應
敘述具體理由。其未敘述上訴理由者，應於上訴期間屆滿後20日
內向本院補提理由書 (均須按他造當事人之人數附繕本)「 切勿
逕送上級法院」。
中    華    民    國    98    年    7     月    15    日
                                      書記官
附表
   ┌───┬───┬──────┬────┬────┬────┬────┐
   │編號  │對象  │時間、地點  │購買金額│次數    │毒品名稱│使用電話│
   ├───┼───┼──────┼────┼────┼────┼────┤
   │一、  │乙○○│96年7月26日 │新台幣（│1次     │安非他命│00000000│
   │      │      │15時許，在花│下同）  │        │        │05號    │
   │      │      │蓮市王母娘娘│300元   │        │        │        │
   │      │      │廟附近      │        │        │        │        │
   ├───┼───┼──────┼────┼────┼────┼────┤
   │二、  │乙○○│96年7月28日 │500元   │1次     │安非他命│同上    │
   │      │      │0時許，在花 │        │        │        │        │
   │      │      │蓮市王母娘娘│        │        │        │        │
   │      │      │廟附近      │        │        │        │        │
   │      │      │（公訴檢察官│        │        │        │        │
   │      │      │於審判期日言│        │        │        │        │
   │      │      │詞追加）    │        │        │        │        │
   ├───┼───┼──────┼────┼────┼────┼────┤
   │三    │甲○○│96年8月間某 │1000元  │1次     │安非他命│00000000│
   │      │      │日，在花蓮市│        │        │        │83號    │
   │      │      │中山路燦坤賣│        │        │        │        │
   │      │      │場附近（公訴│        │        │        │        │
   │      │      │檢察官更正）│        │        │        │        │
   │      │      │            │        │        │        │        │
   ├───┼───┼──────┼────┼────┼────┼────┤
   │四    │甲○○│96年8月間某 │1000元  │1次     │安非他命│同上    │
   │      │      │日，在同上地│        │        │        │        │
   │      │      │點（公訴檢察│        │        │        │        │
   │      │      │官更正）    │        │        │        │        │
   ├───┼───┼──────┼────┼────┼────┼────┤
   │五    │甲○○│96年12月28日│1000元  │1次     │安非他命│同上    │
   │      │      │，在花蓮市國│        │        │        │        │
   │      │      │富十九街50巷│        │        │        │        │
   │      │      │1號住處（公 │        │        │        │        │
   │      │      │訴檢察官更正│        │        │        │        │
   │      │      │）          │        │        │        │        │
   └───┴───┴──────┴────┴────┴────┴────┘
附錄本判決論罪之法律條文：
毒品危害防制條例第4條第2項：
製造、運輸、販賣第二級毒品者，處無期徒刑或7年以上有期徒
刑，得併科新臺幣7百萬元以下罰金。
中華民國刑法第30條：
幫助他人實行犯罪行為者，為幫助犯。雖他人不知幫助之情者，
亦同。
幫助犯之處罰，得按正犯之刑減輕之。
毒品危害防制條例第10條：
施用第一級毒品者，處6月以上5年以下有期徒刑。
施用第二級毒品者，處3年以下有期徒刑。


司法院資訊處製作；財團法人民間司法改革基金會備份。
